---
title: "Taller práctico ST"
author: "Fernando Moreno"
date: "5 de mayo de 2019"
output: pdf_document
---

```{r setup, include=FALSE}
knitr::opts_chunk$set(echo = TRUE)
```

## R Punto 1

```{r}
data("AirPassengers")
# cero cae en el IC para lambda, se usa logaritmo para transformar los datos
lAirPass=log(AirPassengers)
# Descomposición usando promedios móviles
deslAirPass=decompose(lAirPass)
```

```{r fig.height=3.5}
Pasajeros<-as.ts(as.vector(deslAirPass$random))
plot(Pasajeros)
acf(Pasajeros, type = "correlation", na.action = na.pass) 
```

Como se va rápidamente a cero, se concluye que la serie "Pasajeros" es estacionaria.

```{r fig.height=3.5}
# Descomposición usando suavizamiento exponencial
HWAP=HoltWinters(lAirPass,seasonal="additive")
ajustados=fitted(HWAP)
Yt<-lAirPass-ajustados[,2]-ajustados[,3]-ajustados[,4]
# la componente Yt es la componente "estacionaria" serie 
acf(as.ts(as.vector(Yt)), type="correlation", main="Series Pasajeros HW")
```

Como se va rápidamente a cero, se concluye que la serie "Pasajeros" es estacionaria.


## R punto 2

```{r fig.height=3.5}
library(readxl)
BaseAcc <- read_excel("Base_Accidentes.xlsx")
ISE<-ts(BaseAcc$ISE, frequency=12, start=c(2005,1))
ACC<-ts(BaseAcc$ACC, frequency=12, start=c(2005,1))
plot(ISE)
plot(ACC)
```

* Transformación Box-Cox
```{r warning=FALSE, message=FALSE}
library(forecast)
library(FitAR)
forecast::BoxCox.lambda(ISE, method = "guerrero", lower = 0, upper = 2)
FitAR::BoxCox(ISE)
lambda=forecast::BoxCox.lambda(ACC, method = "guerrero", lower = 0, upper = 3); lambda
#FitAR::BoxCox(ACC) 
#Error in ARToPacf(phi) : transformation is not defined, partial correlation = 1
```

```{r}
lISE=log(ISE) # lambda ->0
UACC= ((ACC^lambda)-1)/lambda #lambda distinto de cero o de uno
```

* Descomposición usando promedios móviles
```{r fig.height=4}
deslISE=decompose(ts(lISE, frequency=10)) 
#Error in decompose(lISE) : time series has no or less than 2 periods 
#SOL: crear un objeto de ts usando "ts(...)" y no "as.ts(...)"
plot(deslISE)
tsISE<-as.ts(as.vector(deslISE$random))
acf(tsISE, type="correlation", na.action = na.pass)
# como se va a cero se concluye que es estacionario
desUACC<-decompose(UACC)
plot(desUACC)
tsACC<-as.ts(as.vector(desUACC$random))
acf(tsACC, type="correlation", na.action = na.pass)
# como se va a cero se concluye que es estacionario
```

* Descomposición usando suavizamiento exponencial
```{r fig.height=3.5}
HWISE=HoltWinters(lISE,seasonal="additive")
ajustadosISE=fitted(HWISE)
Yt<-lISE-ajustadosISE[,2]-ajustadosISE[,3]-ajustadosISE[,4]
ISE_Est<-as.ts(as.vector(Yt))
# la componente Yt es la componente "estacionaria" serie 
acf(as.ts(as.vector(Yt)), type="correlation", main="Series ISE HW")
# como se va a cero se concluye que es estacionario
HWACC=HoltWinters(UACC,seasonal="additive")
ajustadosACC=fitted(HWACC)
Yt<-UACC-ajustadosACC[,2]-ajustadosACC[,3]-ajustadosACC[,4]
acf(as.ts(as.vector(Yt)), type="correlation", main="Series ACC HW")
# como se va a cero se concluye que es estacionario
```


## R Punto 3

```{r fig.height=3.5}
#Simulación IID
n=200 #Tamaño de la serie
set.seed(114)
serieIID=as.ts(rnorm(n,0,2))
plot(serieIID,main='IID')
acf(serieIID)
FitAR::BoxCox(serieIID) 
forecast::BoxCox.lambda(serieIID, method="guerrero", lower=0, upper=2)
# como lambda es muy cercano a uno, no se hace la transformación de los datos
tIID<-ts(serieIID, frequency=10)
```
* Descomposición usando filtros de promedios móviles
```{r fig.height=4}
desIID=decompose(tIID)
plot(desIID)
tsIID<- as.ts(as.vector(desIID$random))
acf(tsIID, type="correlation", na.action = na.pass)
```
como sabemos que la serieIID es estacionaria, en este ejercicio se visualiza que a pesar que no hay una componente estacional, se estima y por lo tanto se altera la componente estacionaria de la serie.

* Descomposición usando suavizamiento exponencial
```{r fig.height=4}
HWtIID=HoltWinters(tIID,seasonal="additive")
ajustadostIID=fitted(HWtIID)
Yt<-tIID-ajustadostIID[,2]-ajustadostIID[,3]-ajustadostIID[,4]
tIID_Est<-as.ts(as.vector(Yt))
# la componente Yt es la componente "estacionaria" serie 
acf(tIID_Est, type="correlation")
```

```{r fig.height=4}
#Simulación MA(1)
l=50 #condiciones iniciales
sigma=2
theta=-0.5 
set.seed(151)
ruido=rnorm(n+l,0,sigma)
MA1aux=rep(0,n+l)
for(j in 2:(n+l)){
    MA1aux[j]=theta*ruido[j-1]+ruido[j]
  }
MA1=as.ts(MA1aux[l+1:n])
plot(MA1)
acf(MA1)
FitAR::BoxCox(MA1) 
forecast::BoxCox.lambda(MA1, method="guerrero", lower=0, upper=2)
# como lambda es muy cercano a uno, no se hace la transformación de los datos
```

* Descomposición usando filtros de promedios móviles
```{r fig.height=4}
tMA1<-ts(MA1, frequency=9)
desMA1=decompose(tMA1)
plot(desMA1)
tsMA1<- as.ts(as.vector(desMA1$random))
acf(tsMA1, type="correlation", na.action = na.pass)
```
como sabemos que la MA(1) es estacionaria, en este ejercicio se visualiza que a pesar que no hay una componente estacional, se estima y por lo tanto se altera la componente estacionaria de la serie haciendo que se vaya a cero en un rezago superior a la serie MA(1) original.

* Descomposición usando suavizamiento exponencial
```{r fig.height=4}
HWtMA1=HoltWinters(tMA1,seasonal="additive")
ajustadostMA1=fitted(HWtMA1)
Yt<-tMA1-ajustadostMA1[,2]-ajustadostMA1[,3]-ajustadostMA1[,4]
tMA1_Est<-as.ts(as.vector(Yt))
# la componente Yt es la componente "estacionaria" serie 
acf(as.ts(as.vector(Yt)), type="correlation", main="Series MA(1) HW")
```

```{r fig.height=4}
#Simulación AR(1)
set.seed(118)
muestra=rnorm(200,0,1)
AR<-function(muestra, phi){
  x=NULL
  x[1]=0
  for(i in 2:length(muestra)){ 
    x[i]=phi*x[i-1]+muestra[i]
  }
  return(ts(x,frequency=6))
}
serie=AR(muestra, 0.5) 
plot(serie,main="Proceso AR(1)")
tAR1<-as.ts(as.vector(serie))
acf(tAR1, type="correlation")
FitAR::BoxCox(tAR1) 
forecast::BoxCox.lambda(tAR1, method="guerrero", lower=0, upper=2)
# como lambda es muy cercano a uno, no se hace la transformación de los datos
```

* Descomposición usando filtros de promedios móviles
```{r fig.height=4}
tAR1<-ts(tAR1, frequency=9)
destAR1=decompose(tAR1)
plot(destAR1)
tsAR1<- as.ts(as.vector(destAR1$random))
acf(tsAR1, type="correlation", na.action = na.pass)
```
como sabemos que la AR(1) es estacionaria, en este ejercicio se visualiza que a pesar que no hay una componente estacional, se estima y por lo tanto se altera la componente estacionaria de la serie haciendo que se vaya a cero en un rezago superior a la serie AR(1) original.

* Descomposición usando suavizamiento exponencial
```{r fig.height=4}
HWtAR1=HoltWinters(tAR1,seasonal="additive")
ajustadostAR1=fitted(HWtAR1)
Yt<-tAR1-ajustadostAR1[,2]-ajustadostAR1[,3]-ajustadostAR1[,4]
# la componente Yt es la componente "estacionaria" serie 
acf(as.ts(as.vector(Yt)), type="correlation", main="Series AR(1) HW")
```

## R punto 4

```{r fig.height=4}
serie=AR(muestra, 0.5) 
#plot(serie,main="Proceso AR(1)")
Yt<-as.ts(as.vector(serie)) #componente estacionaria
t<-1:200
St<-sin((pi/6)*t) # componente estacional
b=0.2; a=2
mt=a+b*t # componente de tendencia
Xt=ts(mt+St+Yt, frequency=12)
plot(Xt, main="Serie simulada")
# Estabilización de la varianza
FitAR::BoxCox(Xt) 
forecast::BoxCox.lambda(Xt, method="guerrero", lower=0, upper=2)
# como lambda es muy cercano a uno, no se hace la transformación de los datos

# Descomposición usando filtro de promedios móviles
desX<-decompose(Xt)
plot(desX)
#tsXt<-as.ts(as.vector(desX$random))
#acf(tsXt, type="correlation", na.action = na.pass)
```

\clearpage
```{r fig.height=8}
par(mfrow=c(2,1))
# componente estacional
plot(as.ts(St))
plot(as.ts(as.vector(desX$seasonal)), ylab="estacional")
# componente de tendencia
plot(as.ts(mt))
plot(as.ts(as.vector(desX$trend)), ylab="tendencia")
# componente estacionaria
plot(as.ts(Yt))
plot(as.ts(as.vector(desX$random)), ylab="tendencia")
```

\clearpage

```{r fig.height=6.5}
#Descomposición usando suavizamiento exponencial
HWXt<-HoltWinters(Xt, seasonal="additive")
ajustadosXt<-fitted(HWXt)
HWSt<-ajustadosXt[,4]
HWmt<-ajustadosXt[,2]-ajustadosXt[,3]
HWYt<-Xt-ajustadosXt[,2]-ajustadosXt[,3]-ajustadosXt[,4]
par(mfrow=c(2,1))
# componente estacional
plot(as.ts(St))
plot(HWSt, ylab="estacional")
# componente de tendencia
plot(as.ts(mt))
plot(HWmt, ylab="tendencia")
# componente estacionaria
plot(as.ts(Yt))
plot(HWYt, ylab="tendencia")
```

